臺灣高等法院臺南分院刑事判決　　　　　九十年度交上訴字第一五八號　　　Ｃ
　　　上　訴　人　臺灣台南地方法院檢察署檢察官
　　　上　訴　人
　　　即　被　告　乙　○　○
右上訴人因被告過失致死案件，不服中華民國九十年十月四日台灣台南地方法院八十
九年度交訴字第三四三號第一審判決（起訴案號：臺灣台南地方法院檢察署八十九年
度偵字第八九七四號），提起上訴，本院判決如左：
      主      文
原判決撤銷。
乙○○從事業務之人，因業務上之過失致人於死，處有期徒刑壹年貳月。
      事      實
一、乙○○係昇泰貨運公司司機，考領有職業聯結車駕駛執照，平日以駕駛大貨車為
    業，為從事駕駛業務之人。於民國（下同）八十九年七月廿日十五時卅分許，駕
    駛ＷＢ─四六八號大貨車，由台南縣南化鄉北寮往玉井鄉方向行駛，途經台三線
    三八八公里處彎道兼爬坡處，應注意車前狀況，並隨時採取必要安全措施，及注
    意坡道路段，不得行駛內車道，且天雨路滑，視線不清，宜減速慢行，庶免發生
    交通事故。又現場無不能注意情事，竟疏未注意，及遵行坡路應減速慢行、不得
    行駛內車道，暨應作隨時停車準備，與在劃有分向限制線路段，不得駛入來車道
    等交通規則。乙○○竟在台三線三八八公里彎道爬坡處，沿台三線內側車道行駛
    。嗣因與乙○○同向爬坡路外車道有「搬運車」行駛中，乙○○未遵行大貨車於
    四線車道及爬坡路段，應行駛於外側車道，竟貿然行駛於內車道，迨乙○○大貨
    車見對向來車道有曹東隆駕駛Ｅ四─七一八八號小貨車，由玉井往北寮方向駛來
    ，因雨天視線不清，該Ｅ四─七一八八號小貨車，稍有跨越中心線行駛，俟二車
    行近時，乙○○始發覺對向車道Ｅ四─七一八八號小貨車跨中心線行駛，其右側
    外側車道有搬運車，情急之下，乙○○閃避錯誤，將所駕駛ＷＢ─四六八號大貨
    車駛向來車道，致在道路中心線雙黃線撞上對向車道曹東隆駕駛Ｅ四－七一八八
    號小貨車，使曹東隆受有多發性損傷合併內出血，經送醫急救，於八十九年七月
    廿日下午五時許，不治死亡。乙○○肇事後，於犯罪被發覺前，委請他人向警報
    案自首，接受裁判。
二、案經乙○○自首及被害人曹東隆胞姊丙○○○訴請，台灣臺南地方法院檢察署檢
    察官偵查起訴。
      理      由
一、訊據上訴人即被告乙○○供承於右揭時地駕駛大貨車肇事，致被害人曹東隆受傷
    不致死亡等情，然矢口否認有過失犯行，辯稱：肇事時係被害人曹東隆駕車駛至
    伊車道，伊為閃避被害人小貨車，始跑到對向車道。伊未侵入對向車道，車禍撞
    擊點是在伊車道，伊是在自己車道撞到對方，伊不知道其大貨車為何會跑到對向
    車道。因伊右方外側車道有搬運車，伊始往左閃云云。惟查：
  (一)右揭事實，業經告訴人丙○○○、甲○○迭次指訴在卷，復有道路交通事故調查
    報告表暨事故現場圖、現場照片附卷可稽（詳警卷三、八至十頁）。參諸被告於
    肇事當日在警訊時供稱：當時正下大雨，視線不佳，伊大貨車行經肇事現場時，
    由北寮往玉井方向，以時速四十至五十公里車速，行駛於內車道，正在爬坡，行
    駛至台三線三八八公里處，伊看見前方二十公尺處有一部Ｅ四─七一八八號小貨
    車，以為該Ｅ四─七一八八號小貨車，係在對向其自己車道行駛，待伊大貨車與
    小貨車接近時，始發現該Ｅ四─七一八八號小貨車，是逆向行駛在伊爬坡道車道
    上，當時伊欲往爬坡道外車道閃避，但外車道已有另部車，伊只好往對向Ｅ四─
    七一八八號小貨車車道閃避，但已來不及，致雙方車輛，在伊行駛方向內車道車
    頭對撞等語（詳警卷四頁背面至五頁）。被告此一供述，係在肇事當日晚上十時
    五十分許，在奇美醫院所錄製。當時被告已知被害人曹東隆死亡，距離當日下午
    三時卅分許肇事時間，相距僅約七個小時，此際被告對肇事情形，應是印象最深
    刻。又已獲悉被害人死亡，斯時被告供述基於良心責任，最易供出車禍發生時實
    情。是被告於警訊此段供述，極具可信度。此證諸肇事後，現場遺留情狀以觀，
    得以證實。查本件肇事後，死者小貨車四輪騎跨肇事地點中心線黃雙線上，停於
    肇事地段道路中心線雙黃線上，死者小貨車所載運水果則散落在道路中心線兩側
    ，另被告大貨車玻璃碎片，則散落於被告所行駛爬坡道車道上，有現場照片及事
    故現場圖可稽（詳警卷三頁、八至十頁），由此觀之，更足以證明，被告於警訊
    所供屬實。又被告於偵查中供稱：死者駕駛Ｅ四─七一八八號小貨車，由玉井往
    北寮方向駛來，當時我行駛在外側車道，前方有一部搬運車，我要超越他，乃轉
    至內側車道，突發現死者Ｅ四─七一八八號小貨車逆向行駛而來，我一緊張將方
    向盤打往左邊，擬閃避死者小貨車，不幸我大貨車右側車頭仍撞上死者小貨車右
    側車頭，【我有未注意車前狀況過失】，我願與被害人家屬和解等語（詳偵查卷
    七頁），益徵被告係因違規在坡路及彎道，行駛內側車道，又偏向道路中心線行
    駛，致撞及被害人Ｅ四─七一八八號小貨車無訛，被告於偵查中坦承有過失，核
    與事實相符，堪以採信。
  (二)又本件車禍經送請台灣省台南區車輛行車事故鑑定委員會及臺灣省車輛行車事故
    覆議鑑定委員會鑑定均認定：被告乙○○駕駛半連結車，雨天視線不清，未減速
    慢行，未注意車前狀況，侵入來車道，為肇事原因。被害人曹東隆則無肇事因素
    ，有該二委員會八十九年十二月十五日南鑑字第八九一二三六號函及九十年二月
    十二日府覆議字第九○○○七四號鑑定意見書各乙份在卷可憑（詳原審卷六十至
    六十三、八十頁），就被告乙○○有過失責任部分，核與事實相符。然就死者曹
    東隆部分，依現場照片及警繪現場圖所示，死者曹東隆所駕駛Ｅ四─七一八八號
    小貨車，事故後停放於雙黃線，水果與碎片也均掉落於雙黃線兩側，顯見肇事當
    時，被告大貨車與死者小貨車，兩車撞擊點應在雙黃線，始與事實相符（詳警卷
    三、八至十頁）。就此原審法院乃再囑託財團法人成大研究發展基金會再行鑑定
    ，據該會鑑定報告認定：本件車禍，曹東隆駕駛Ｅ四─七一八八號小貨車，跨中
    心線行駛，與乙○○駕駛營業聯結大貨車，違規行駛內車道，雨天駕駛疏忽，迴
    避錯誤，侵入來車道，同為肇事原因等情，有該會九十年八月卅一日成大研基建
    字第一七一八號函及附件鑑定書在卷可按（詳原審卷二四二至二六七頁）。再審
    酌本件事故後，雙方車損情況：死者曹東隆所駕駛Ｅ四－七一八八號小貨車，車
    頭近乎均勻向後凹陷，且車頭兩側，亦均勻向兩側擠出；另被告乙○○所駕駛Ｗ
    Ｂ－四六八號聯結大貨車，其車頭正面受損，且受損亦屬均勻等情，有卷附現場
    相片六紙存於警卷可憑（詳警卷八至十頁），足見本件車禍發生兩車撞擊點，應
    係在道路中心線雙黃線無訛。蓋若非二車均有跨中心線，應不致對撞，更不可能
    車頭對車頭相撞，且二車頭受損情況如此均勻。又自事故現場掉落物，係散落於
    肇事地點中心線雙黃線兩側情形以觀（詳原審卷六八、一二三頁所附現場照片四
    張），本件車禍以成大研究發展基金會鑑定結論認定：本件車禍，曹東隆駕駛號
    小貨車，跨中心線行駛，與乙○○駕駛大貨車，違規行駛內車道，雨天駕駛疏忽
    ，迴避錯誤，侵入來車道，同為肇事原因等情，始與事故發生時事實相符。此由
    一般駕駛經驗法則更可以證明，蓋吾人駕駛汽車，行經轉道車道時，為維持駕駛
    速度，不用減速，又便利於完成轉彎，向例均將汽車往道路中心線行駛，尤其彎
    道過大者，均會越過中心線進入對向車道，以免在維持同一行車速度時，因轉彎
    幅度過大，致發生離心力過大，導致轉彎汽車翻車。本件肇事路段適為轉彎車道
    ，被告大貨車係向左彎爬坡道，死者小貨車係右彎下坡道，有卷附成大研究發展
    基金會履勘肇事現場全景所拍攝照片八紙在卷可憑（詳原審卷二六八至二六九頁
    ），二車依前述駕駛經驗法則，又係雨天路滑，當更不希望轉彎過大，以免翻車
    ，被告大貨車與死者小貨車，雙雙各侵入對向車道，以進行完成彎道轉彎動作。
    故二車肇事時撞擊地點，依前所述，應係在道路中心線雙黃線上，核與駕車經驗
    法則相符。
  (三)按汽車行駛時，駕駛人應注意車前狀況，及汽車在雙向二車道行駛時，均應在遵
    行車道行駛，且在劃有分向限制線路段，不得駛入來車道，道路交通安全規則第
    九十四條第三項、第九十七條第一項第一、二款分別定有明文。又汽車在雙向四
    車道行駛時，大型汽車除超越同一車道前車或準備左轉彎外，不得在內側車道行
    駛。又行車速度，依標誌規定，無標誌者，汽車行經彎道、坡路，或因雨霧致視
    線不清時，均應減速慢行，作隨時停車準備，又汽車行經彎道、陡坡處所時，不
    得超車，道路交通安全規則第九十八條第一款、第九十三條第四款、第一百零一
    條第一款亦分別定有明文。本件被告考領有職業駕駛執照，為被告所自承（詳警
    卷四頁背面），自應遵行上揭規定，以避免事故發生。參諸本件肇事當時一切客
    觀情況，及肇事現場為無任障礙物路面等情，被告應無不能注意情事，竟疏未注
    意車前狀況，及遵行行經彎道、坡路時，應減速慢行、不得行駛內車道，作隨時
    停車準備，與在劃有分向限制線路段，不得駛入來車道等行車安全規則，竟均疏
    未注意，貿然於彎道、坡路超車又行駛於內側車道，復侵入來車道，因而發生車
    禍，被告駕車行為，顯有過失，至為灼然。
  (四)末查被害人曹東隆確因本件車禍，致多發性損傷合併內出血死亡，業經檢察官督
    同檢驗員相驗屬實，製有勘驗筆錄、相驗屍體證明書、驗斷書各乙份存卷可佐。
    是被告乙○○本件過失行為，與被害人曹東隆死亡結果間，顯有相當因果關係，
    至為顯然。至本件死者曹東隆於本件車禍發生，與被告固同為肇事原因，但本件
    車禍被告既有過失責任。被告自不能因被害人與有過失，而解免其刑責。被害人
    與有過失，應屬量刑斟酌事項而已。綜上所述，被告所辯無過失責任，為卸責之
    詞，不足採信。本件被告業務過失致人於死犯行，事證已明，堪以認定。
三、查被告為從事駕駛業務之人，已如前述，其因業務上過失致被害人死亡。核其所
    為，係犯刑法第二百七十六條第二項業務過失致人於死罪。被告肇事後犯罪未被
    發覺前，即委請路人打電話報警，有警訊筆錄在卷可稽（詳警卷五頁）。被告乙
    ○○於有偵查犯罪權限公務員，知悉被告犯罪前，即自首而接受裁判，核屬自首
    ，應依刑法第六十二條前段規定，減輕其刑。至證人張志鵬於原審雖供稱，伊抵
    現場見被告仍活著，乃趕緊要在場其他砂石車之人搶救等語（詳原審卷二二二頁
    背面）。證人張志鵬既供稱被告仍活著，則被告於經證人張志鵬救出後，自有可
    能委請證人張志鵬報警，且本件依警卷所附現場相片顯示（詳警卷八頁），係於
    肇事當日下午三時五十二分許所拍攝，顯見警員係於肇事當日下午三時五十二分
    許，即前往現場處理現場，設非被告委請他人報案，豈有可能於肇事當日下午三
    時卅分發生車禍，警員肇事後廿二分鐘內，即在現場採證拍照。顯見肇事後，立
    即有人報警處理，被告主張係其委請他人報案，應堪採信。又警員現場處理後，
    同日晚上十時五十分許，至奇美醫院訊問被告時，被告更坦承本件車禍，係其肇
    事所致（詳警卷四頁）。足見本件應係被告委請旁人報案自首，殆可確認。被害
    人家屬認被告不合自首要件，尚有誤會，併此敘明。
四、原審以被告罪證明確，因予論罪科刑，固非無見；惟查本件車禍經台灣省台南區
    車輛行車事故鑑定委員會及台灣省車輛行車事故覆議鑑定委員會，暨財團法人成
    大研究發展基金會三次鑑定結果，均認被告駕駛肇事致人死亡有過失。其中行車
    事故委員會二次鑑定均認：被告被告乙○○駕駛半連結車，雨天視線不清，未減
    速慢行，未注意車前狀況，侵入來車道，為肇事原因；被害人曹東隆無肇事因素
    。另成大研究發展基金會鑑定結果則認定：本件車禍，曹東隆駕駛小貨車，跨中
    心線行駛，與乙○○駕駛營半聯結大貨車，違規行駛內車道，雨天駕駛疏忽，迴
    避錯誤，侵入來車道，同為肇事原因。三次鑑定結果，均一致認定被告乙○○駕
    駛肇事有過失，雖第三次成大研究發展基金會鑑定結果認死者曹東隆同有過失，
    但仍不影響被告於本件車禍應負過失致死罪責。然被告肇事後迄未與被害人家屬
    達成和解，為被害人家屬於本院陳明在卷，復為被告所不爭（詳本院卷四七頁、
    五二頁）。本件被告既經三次鑑定結果，均認被告有過失責任，但被告迄原審判
    決時仍未被害人家屬和解，且矢口否認有過失，足見被告犯後態不佳，原審竟予
    被告緩刑諭知，即有未當。檢察官循被害人請求提起上訴，指摘原判決予被告緩
    刑不當，為有理由。至被告上訴意旨，仍執陳詞，否認有過失，指摘原判決不當
    ，則無理由。本件原判決檢察官上訴既有理由，自應由本院將原判決撤銷改判。
    爰審酌被告過失程度輕重，車禍發生被害人與有過失，及被告肇事後矢口否認有
    肇事責任態度不佳，迄本院判決時仍未與被害人家屬達成民事和解等一切情狀，
    量處如主文第二項所示之刑，以資懲儆。
據上論斷，應依刑事訴訟法第三百六十九條第一項前段、第三百六十四條、第二百九
十九條第一項前段，刑法第二百七十六條第二項、第六十二條前段，罰金罰鍰提高標
準條例第一條前段，判決如主文。
本案經檢察官李傳來到庭執行職務。
中    華    民    國      九十一      年      一      月      三        日
                                  臺灣高等法院臺南分院刑事第五庭
                                      審判長法官  茆    臺    雲
                                            法官  蔡    長    林
                                            法官  董    武    全
右正本證明與原本無異。
如不服本判決，應於判決送達後十日內向本院提出上訴狀，其未敘述理由者並應於提
出上訴狀後十日內向本院補提理由書（應附繕本)。
                                      法院書記官  黃    全    忠
中    華    民    國      九十一      年      一      月      八        日
附錄法條
刑法第二百七十六條第二項：
從事業務之人，因業務上之過失犯前項之罪者，處五年以下有期徒刑或拘役，得併科
三千元以下罰金。
